臺灣高等法院高雄分院刑事判決
上　訴　人
即　被　告　甲○○
指定辯護人　宋明政　律師
上列上訴人因強盜案件，不服臺灣屏東地方法院92年度訴字第43
2 號中華民國93年11月12日第一審判決（起訴案號：臺灣屏東地
方法院檢察署91年度偵字第5296號、92年度偵字第419 、1299、
1403號），提起上訴，本院判決如下：
    主  文
上訴駁回。
    事  實
一、甲○○與乙○○ (已經原審法院為判決處有期徒刑7 年4 月
    確定）基於犯意聯絡，意圖為自己不所有，於91年9 月16
    日下午1 時20分許，由乙○○持其所拾獲而侵占之客觀上足
    以危害人之生命身體，依社會通常觀念可供兇器使用之玩具
    手槍改造8 mm手槍 (槍枝管制編號0000000000號）一支及長
    49 公 分之鐵橇 (起釘器）一支，甲○○駕駛車牌號碼
    WO-6427 號自小客車搭載乙○○及不知情之李欣怡（經檢察
    官另為不起訴處分確定），至屏東縣內埔鄉○○路張桂妹經
    營之興源檳榔攤，乙○○、甲○○進入該檳榔攤後，見僅有
    張桂妹一人抱著幼孫，乙○○乃出示所攜帶之玩具手槍及子
    彈，令張桂妹「不要動」，使張桂妹誤以為該玩具手槍為真
    槍，以此方式脅迫張桂妹，至使張桂妹不能抗拒後，遂持其
    攜帶之鐵橇破壞錢櫃抽屜，強取抽屜內現金新台幣 (下同
    )200 元 ，甲○○則於旁把風之際，強取冰箱內之蠻牛飲料
    當場食用，旋張桂妹恐遭乙○○等人傷害，立即跑出檳榔外
    ，並高喊「有賊」，張桂妹之子鄔智宏在檳榔攤對面住處聽
    聞驚叫聲，而出外查看，乙○○、甲○○二人見狀即駕車逃
    逸，鄔智宏立即追捕，乙○○於逃逸之際不慎遺失Motorol
    牌行動電話一具。潘桂妹另一子丙○○適自外返回，見狀亦
    加入追捕未獲而逃逸。
二、案經屏東縣警察局內埔分局報告臺灣屏東地方法院檢察署檢
    察官偵查起訴。
    理  由
一、證人即共同被告乙○○於原審法院之偵查及審判筆錄因潘新
    宇當時係以被告之身分應訊，且檢察官與法官於前偵查審理
    時，已依刑事訴訟法第95條規定告知被告訴訟法上之權利，
    此觀諸前開筆錄自明，是檢察官與法官係以被告身分訊問乙○○，並非以證人身分訊問之，則乙○○於該案件中向檢察
    官與法官所為之陳述，雖未經具結，仍有證據能力，此與刑
    事訴訟法第158 條之3 係以證人地位出庭，依法應具結而未
    具結之證言，不得作為證據之情形，迥然有別，先此敘明。
二、訊據上訴人即被告甲○○並不否認夥同乙○○於91年9 月16
    日下午1 時20分許，駕駛車牌號碼WO-6427 號自小客車並附
    載不知情之李欣怡，至屏東縣內埔鄉○○路張桂妹經營之興
    源檳榔攤，由乙○○、甲○○進入該檳榔攤後，衍生本案，
    惟否認共同強盜張桂妹財物之犯行，辯稱：「當天夥同乙○○前往屏東縣內埔鄉○○路興源檳榔攤，我拿1,000 元向張
    桂妹購買毒品海洛因，她拿一小包海洛因給我，我與乙○○
    就在檳榔攤裡施用海洛因後，二人均覺得品質不好，施用後
    並沒有像以前那種快感，就叫張桂妹退錢，張桂妹拒絕而與
    之發生口角，跟張桂妹講的時候，一回頭就看不到乙○○，
    我以為乙○○回到車上，所以我就回到車上，結果也沒有看
    到他，我剛要下車，乙○○又從駕駛座旁坐上車，他說走我
    就走了，我並沒有拿取蠻牛飲料，並無強盜犯行」云云。
三、經查：
  (一)已判決有罪確定之被告乙○○攜帶玩具手槍（含子彈)、 鐵
    橇各一支，由被告甲○○駕駛車牌號碼WO─6427號自小客車
    搭載乙○○及不知情之李欣怡，至屏東縣內埔鄉○○路被害
    人張桂妹經營之興源檳榔攤，被告及乙○○均下車進入該檳
    榔攤，由乙○○出示所攜帶之玩具手槍及子彈喝令張桂妹「
    不要動」，脅迫張桂妹，至使張桂妹不能抗拒後，遂由乙○○持其所攜帶之鐵橇破壞錢櫃抽屜，強取錢櫃抽屜內現金
    200 元，被告甲○○則除在場把風之外，強取冰箱蠻牛飲料
    一瓶當場食用，旋張桂妹恐遭乙○○等人傷害即跑出檳榔攤
    外，並高喊「有賊」，張桂妹之子鄔智宏在檳榔攤對面住處
    聽聞呼叫聲，而出外查看，被告及乙○○二人見狀，立即逃
    逸，鄔智宏立即追捕，乙○○於逃逸之際不慎遺失Motorol
    牌行動電話一具等情，業據被害人張桂妹於原審法院審理時
    指述「...... 我 當時抱著孫子照顧檳榔攤，沒有其他人，
    有人開著白色車子過來，我看到二個男子下車，...... ，
    有一個人拿起釘器及拿像槍的東西，那個人先拿槍跟子彈給
    我看，之後拿起釘器敲打上鎖的抽屜，打壞以後拿裡面的零
    錢200 元，保力達蠻牛一瓶，大衛杜夫香菸壹包，另外一個
    人沒有拿東西在旁邊看，我當時抱著小孫子，他們走了以後
    我才喊搶劫，後來我兒子才回來，那二個人有一支手機掉在
    馬路上被我們撿到。」等語（見原審卷(一)第40頁、原審卷(二)
    第111 至116 頁)； 核與乙○○於原審供稱: 「當天遇到甲○○之後，甲○○開車帶我到張桂妹經營的興源檳榔攤
    ....... 購買海洛因當場施用，均覺得毒品品質不佳，同要
    求張桂妹退回半價，或是換比較好的海洛因，但張桂妹不答
    應，引起爭執，結果愈說愈大聲，張桂妹就退到檳榔攤外面
    的巷子，我走出巷子時，看到檳榔攤裡面沒有人，就進去檳
    榔攤要打開抽屜，但抽屜上鎖，我就在檳榔攤外面的巷子看
    到有一支起釘器，就拿起釘器撬開抽屜，當時抽屜裡只有零
    錢，我就拿了一把零錢，有聽到老闆娘吶喊的聲音，我抓起
    零錢就跑，跑沒幾步，就看到檳榔攤對面有有一名男子跑出
    來，我轉頭過去看他，他好像蹲下來撿石頭，我沒有理他，
    就繼續跑到車上去，我到車上的時候，甲○○已經在車上了
    ，二人就趕快離開.... 」 、「拿起釘器撬開抽屜拿裡面的
    東西，甲○○在旁邊看」（見原審卷(一)第41頁、原審卷(二)第
    126-128 頁）；於本院調查時亦同斯旨陳稱: 「起釘器是約
    49公分長之鐵撬，是我拿的，....... 我和甲○○二人進入
    ，..... 向店主張桂妹買1,000 元毒品，...... 當 場施打
    ，結果發現毒品的品質不好，發生糾紛，要求張桂妹退款或
    是換毒品，張桂妹不願意，....... 我拿起釘器再進去檳榔
    攤撬開張桂妹的抽屜，取走零錢，.... 逃 逸的過程中，掉
    落MOTOROL 手機而循線被查獲。」各等語，大致相符。復核
    與證人丙○○於原審法院審理時證述情節相符（見原審卷(一)
    第40頁、原審卷(二)第117-118 頁）。均堪採信。
  (二)被告甲○○復辯稱：「我自91年7 月初起至同年9 月16日止
    ，向張桂妹購買海洛因，每星期約購買1 至2 次海洛因」云
    云。惟查被害人張桂妹並無任何前科資料，素行良好，有臺
    灣高等法院被告前案記錄表一份附卷可稽。且證人即本案承
    辦偵查員盧豐昇於原審亦證稱：「源興檳榔攤附近的治安狀
    況很好。」、「未聞檳榔攤的老闆娘有販賣毒品。他也不是
    毒品列管人口。」等語（見原審卷(二)第122 頁）。此部分是
    證人於審判中向法官所為之陳述，當然有證據能力。另本院
    依指定辯護人宋明政律師之請求，查詢張桂妹之子丙○○、
    鄔智宏、鄔智文等人之前科紀錄，丙○○、鄔智宏、鄔智文
    固均有竊盜之前科，鄔智宏、鄔智文亦各有施用毒品之前科
    ，但均無販賣毒品之紀錄，有臺灣高等法院被告全國前案紀
    錄表在卷可按，不能證明被告所辯該檳榔攤之張桂妹及其家
    屬丙○○、鄔智宏、鄔智文販賣毒品。依被告甲○○所辯其
    與張桂妹毒品交易之頻繁，衡情，轄區之刑事組偵查員豈有
    無任何情報資料之理。況警員對於查緝販賣毒品之績分甚高
    ，破獲大型毒品案件復有獎金可得，警偵查員無不努力查緝
    之，應無掩飾或不予取締之理。故被告及乙○○二人所辯是
    因向張桂妹購買海洛因而發生爭執云云，核與事理有違，尚
    難採信。復參以被害人張桂妹指稱被強取之現金為200 元，
    被告乙○○亦自承在抽屜內抓了一把零錢，是被害人張桂妹
    現金部分僅被強取200 元，堪以認定。且乙○○供稱：「購
    買毒品的1,000 元是我出的，張桂妹將錢收起來後就放在抽
    屜裡」等語（見原審卷(二)第130 頁），被告乙○○既係因向
    張桂妹購買之毒品海洛因品質不佳，而欲取回其所交付之
    1,000 元，倘該抽屜內果有被告乙○○交付之現金千元鈔券
    ，則被告乙○○直接拿取抽屜內千元鈔券即可，何須拿取抽
    屜內之金額較少之零錢，足證被告及乙○○辯稱欲取回其購
    買毒品所交付之1,000 元而拿鐵橇即起釘器撬開抽屜鎖頭云
    云，顯係卸責之詞，不足採信。另被害人張桂妹雖指稱被告
    及乙○○二人亦強取香菸一包，惟張桂妹並未看見係何人拿
    取香菸，僅係事後發現遺失香菸一包，業經張桂妹於原審審
    理時證述在卷，而被告及乙○○二人亦否認曾強取香菸，是
    無其他積極證據證明被告及潘新宇二人有強取香菸之犯行，
    故尚難認定被告及乙○○二人有強取香菸之事實。
  (三)被害人張桂妹於原審法院審理時證稱：「乙○○撬開抽屜後
    ，我有拍乙○○的手要阻止他，乙○○揮開我的手，再搜刮
    抽屜內的錢」等語（見原審卷(二)第112 頁），惟查被告乙○○出示其所攜帶之上開槍、彈，雖該槍為玩具手槍改造，不
    具殺傷力，但非外人所知悉，凡屬槍枝客觀上均足以危害人
    之生命身體，依社會通常觀念係可供兇器使用之物，則出示
    此槍枝用以脅迫婦女張桂妹後，張桂妹即心生畏懼，雖張桂
    妹曾輕拍乙○○之手，但為被告乙○○揮開，已足徵張桂妹
    僅以消極之手法求其不要加害，不敢有進一步抗拒動作，深
    恐被告及乙○○二人對其施行生命、身體之加害，不得已而
    退出檳榔攤外高喊「有賊」等情，亦據被害人張桂妹陳述甚
    詳，故事實上被害人張桂妹已受壓制而陷於無從為積極、明
    顯之抗拒。且當時該檳榔攤內僅有年約五十餘歲之張桂妹一
    人，在被告及乙○○二年輕人持槍彈脅迫之下，客觀上堪認
    已足使張桂妹身體上或精神上達於不能抗拒之程度，是被告
    及乙○○二人應成立強盜罪。乙○○經原審依強盜罪判處罪
    刑後，亦心服而不上訴 (上訴後又撤回上訴)， 有其判決及
    撤回狀可按。
  (四)上開扣案之玩具手槍、子彈經送請內政部警政署刑事警察局
    鑑驗結果，玩具手槍一枝（即改造8mm 手槍、槍枝管制編號
    0000000000號），認係由仿Walther 廠半自動手槍製造之金
    屬玩具手槍，經檢視其槍管遭截斷且內具阻鐵，無法供發射
    彈丸使用，認不具殺傷力，但子彈具殺傷力。有該局91年11
    月21日刑鑑字第0910279959號槍彈鑑定書可稽（見偵字第
    5296號卷第121-123 頁）綜上所述，足認被告及乙○○二人
    所辯均係卸責之詞，不足採信。此外，被告及乙○○倉惶逃
    逸之際，乙○○掉落在現場之行動電話一具及另玩具手槍一
    支扣案可證，被告及乙○○二人加重強盜犯行，均堪認定。
四、核上揭改造8 mm玩具手槍及長49公分之鐵橇，均屬客觀上足
    以危害人之生命身體，依社會通常觀念可供兇器使用之物。
    被告甲○○所為，係犯刑法第330 條第1 項加重強盜罪，有
    刑法第321 條第1 項第3 款之情形，另違反槍砲彈藥刀械管
    制條例第12條第4 項；按共同正犯之成立，有以共同犯意而
    共同實施犯罪構成要件之行為者，有以自己犯罪之意思，參
    與犯罪構成要件以外之行為者，有雖以幫助他人犯罪之意思
    而參與犯罪構成要件之行為者，有以自己犯罪之意思，事前
    同謀推由一部分實施犯罪之行為者，均屬之。蓋共同正犯，
    係共同實施犯罪行為之人，在共同意思範圍內，各自分擔犯
    罪行為之一部，相互利用他人之行為，以達其犯罪之目的，
    其成立不以全體均行參與實施犯罪構成要件之行為為要件。
    共同正犯之意思聯絡，不限於事前有所謀議，僅於行為當時
    有共同犯意之聯絡，於行為當時，基於相互之認識，不論明
    示通謀或相互間默示合致，以共同犯罪之意思參與，均屬之
    ；而行為分擔，亦不以每一階段皆有參與為必要，倘具有相
    互利用其行為之合同意思所為，仍應負共同正犯之責，蓋共
    同正犯，於合同意思範圍內，組成一共犯團體，團體中任何
    一人之行為，均為共犯團體之行為，他共犯均須負共同責任
    ，初無分別何一行為係何一共犯所實施之必要。（最高法院
    55年度台上字第522 號、87年度台非字第35號、85年度台上
    字第4962號、88年度台上字第2230號、第2858號判決、73
    年台上字第1886號判例意旨參照），而在場把風，係司法院
    2030號解釋為在場實施犯罪構成要件之行為，被告直已直承
    夥同乙○○進入檳榔攤犯案，乙○○復於原審稱: 「拿起釘
    器撬開抽屜拿裡面的東西，甲○○在旁邊看」等情，足徵被
    告甲○○、乙○○有犯意聯絡及行為分擔，為共同正犯。所
    犯強盜罪與違反槍砲彈藥刀械管制條例之罪，有方法結果之
    牽連關係，應從一重依強盜罪處斷。
五、原審就此部分，依槍砲彈藥刀械管制條例第12條第4 項（漏
    引）、刑法第28條、第330 條第1 項，審酌被告甲○○不思
    以正當途徑獲取財物，圖以強取財物滿足自己之慾望，犯罪
    後飾詞狡辯之態度等一切情狀，量處有期徒刑7 年（強盜之
    際所使用之殺傷力之槍、有殺傷力之子彈及鐵撬，均係乙○○侵占所得之贓物，菲被告所有，不諭知沒收），認事用法
    尚無不合，量刑亦稱妥適，被告上訴意旨仍執陳詞否認犯罪
    ，空言指摘原判決不當，並無可取，為無理由，應予駁回。
六、另被告乙○○部分，已經原審判決確定，不另論列，附此
    明。
據上論斷，應依刑事訴訟法第368條，判決如主文。
本案經檢察官邱榮藏到庭執行職務。
中　　華　　民　　國　　94　　年　　3 　　月　　22　　日
                  刑事第二庭    審判長法　官  林正雄
                                      法　官  黃壽燕
                                      法　官  陳啟造
以上正本證明與原本無異。
如不服本判決應於收受本判決後10日內向本院提出上訴書狀，其
未敘述上訴理由者，並得於提起上訴後10日內向本院補提理由書
狀（均須按他造當事人之人數附繕本）「切勿逕送上級法院」。
中　　華　　民　　國　　94　　年　　3 　　月　　25　　日
　　　　　　　　　　　　　　　　　　　書記官  黃琳群
附錄本案論罪科刑法條
中華民國刑法第330條
犯強盜罪而有第321 條第1 項各款情形之一者，處7 年以上有期
徒刑。
前項之未遂犯罰之。
